【裁判字號】    98,台上,5825
【裁判日期】    981008
【裁判案由】    違反毒品危害防制條例
【裁判全文】
最高法院刑事判決            九十八年度台上字第五八二五號
上  訴  人  甲○○
選任辯護人  楊榮富律師
            呂勝賢律師
上列上訴人因違反毒品危害防制條例案件，不服台灣高等法院台
中分院中華民國九十六年四月十八日第二審判決（九十六年度上
易字第四一六號，起訴案號：台灣台中地方法院檢察署九十五年
度偵字第一一七五六號），提起上訴，本院判決如下：
    主  文
上訴駁回。
    理  由
按刑事訴訟法第三百七十七條規定，上訴於第三審法院，非以判
決違背法令為理由，不得為之。是提起第三審上訴，應以原判決
違背法令為理由，係屬法定要件。如果上訴理由書狀並未依據卷
內訴訟資料，具體指摘原判決不適用何種法則或如何適用不當，
或所指摘原判決違法情事，顯與法律規定得為第三審上訴理由之
違法情形，不相適合時，均應認其上訴為違背法律上之程式，予
以駁回。本件原判決綜合全部卷證資料，認上訴人甲○○有其事
實欄所載之犯行，已詳敘所憑之證據與認定之理由，就上訴人否
認犯罪之所辯，認不足採信，於理由內予以指駁、說明甚詳。因
而撤銷第一審之科刑判決，改判依想像競合犯及修正前刑法牽連
犯關係從一重仍論處上訴人持有第一級毒品達一定數量罪刑。上
訴意旨略稱：原判決將毒品包裝袋視為毒品而宣告沒收銷燬，且
無任何證據，即認定上訴人隱匿龔建彰涉嫌販賣、施用毒品之犯
罪證據，又未認定上訴人與龔建彰係持有第一級毒品海洛因、第
二級毒品甲基安非他命（下稱安非他命）之正犯，就上訴人接到
呂欣蓉電話後，是否重新包裝、置放毒品等物，所為事實認定與
理由論述互相歧異，未說明憑何認定上訴人明知新台幣（下同）
八百萬元係龔建彰販賣毒品之證據之理由，遽為不利於上訴人之
認定，有判決理由不備、矛盾及不適用法則之違誤；原審未再傳
訊證人即警員王文明、林岳慰、莊家盛、陳建宏，究明本件查獲
之經過，對上訴人將八百萬元先存款再提款、何時與龔建彰同居
於台中市○○○街十一號七樓之一等有利於上訴人之證據，未說
明不予採納之理由，且所認定之事實與卷內證據資料不相適合，
亦非適法；上訴人僅有持有「BURBERRY」紙袋之行為，原判決認
有二犯罪行為，依牽連犯關係論處，且量處較第一審為重之刑，
適用法規顯有錯誤云云。惟犯罪事實之認定，證據之取捨及其證
明力如何，乃事實審法院自由判斷之職權，如其取捨不違背經驗
法則與論理法則，即不得指為違法，而據為上訴第三審之理由。
且經驗與論理法則等證據法則，俱屬客觀存在之法則，非當事人
主觀之推測，若僅憑上訴人之主觀意見，漫事指摘，即不足以辨
認原判決已具備違背法令之形式。本件原判決依憑上訴人之部分
自白，證人龔建彰、呂欣蓉、劉婉萱、王文明、林岳慰、莊家盛
、陳建宏之證言，台灣高等法院被告前案紀錄表，毒品、查獲現
場及監視器翻拍之照片，扣案BURBERRY手提袋、LV袋、現金，暨
內政部警政署刑事警察局鑑定書等證據資料，資以認定上訴人於
知悉其同居男友龔建彰涉嫌販賣、施用第一、二級毒品罪，被警
逮捕後，恐龔建彰放在其二人同居處所之海洛因、安非他命、分
裝袋、電子磅秤、吸食器、注射針筒及現款八百萬元等物為警搜
索查扣，竟基於持有毒品及隱匿龔建彰刑事被告案件證據之犯意
，將上揭毒品等物裝入袋子內，攜出該處所，或持往大賣場寄物
櫃內藏放，或將款項存入、提出，再交付呂欣蓉等情，已說明本
於調查所得心證，分別定其取捨而為事實判斷之理由。所為論斷
，核無違背經驗法則與論理法則，自屬事實審採證、認事之適法
職權行使，不容任意指摘。查扣案海洛因與安非他命之包裝袋上
沾有毒品，無法完全析離，原判決依毒品危害防制條例第十八條
第一項前段規定將包裝袋宣告沒收銷燬，於法並無不合。證人王
文明等人已就彼等查獲本案之經過，具結證述甚詳，原審未再行
傳喚而為無益之調查，不得指為違法。又依原判決認定之事實，
上訴人將海洛因、安非他命等物先裝於袋內而持有，嗣自居住處
所攜出，藏放在大賣場之寄物櫃內以資隱匿，則原判決認其持有
毒品之行為與隱匿他人犯罪證據之行為可分，二行為間有修正前
刑法第五十五條方法、目的之牽連犯關係，核屬事實審採證、認
事之合法職權行使，上訴意旨執此指為違法，殊非合法之第三審
上訴理由。再第一審判決後，檢察官以第一審判決量刑過輕為由
，為上訴人之不利益提起上訴，原審綜合全部卷證資料，審酌研
判，乃以上訴人之責任為基礎，斟酌刑法第五十七條所列各款事
項而為刑之量定，量處較第一審判決為重之刑，亦無違法可言。
其餘上訴意旨，置原判決理由已明白論斷之事項於不顧，泛詞指
摘，對於原審採證、認事之職權行使，究竟如何違背法令，並未
依據卷內訴訟資料為具體之指摘，仍執陳詞，否認犯罪，為單純
之事實上爭執，漫指原判決違背法令，自非適法之第三審上訴理
由。應認其上訴違背法律上之程式，予以駁回。上訴人所犯重罪
之上訴既不合法，無從為實體之判決，其牽連犯刑法第一百六十
五條隱匿證據之輕罪部分，即無從適用審判不可分之原則，併為
實體上審判，亦應從程式上予以駁回。查毒品危害防制條例第十
一條第四項規定持有毒品達一定數量，加重其刑至二分之一，其
標準由行政院定之，係明示必應加重，實具有法定刑之性質。上
訴人犯毒品危害防制條例第十一條第一項持有第一級毒品罪，該
罪之最重本刑雖為三年有期徒刑，但加重後最高法定刑已超過三
年，即非刑事訴訟法第三百七十六條第一款所列之案件，不受不
得上訴於第三審法院之限制，附此明。
據上論結，應依刑事訴訟法第三百九十五條前段，判決如主文。
中    華    民    國  九十八  年    十    月    八    日
                      最高法院刑事第十三庭
                          審判長法官  賴  忠  星
                                法官  呂  丹  玉
                                法官  吳      燦
                                法官  施  俊  堯
                                法官  蔡  名  曜
      本件正本證明與原本無異
                                      書  記  官
中    華    民    國  九十八  年    十    月   十四   日
                                                      Q


司法院資訊處製作；財團法人民間司法改革基金會備份。
